最高法院刑事判決　　　　　　　　　　　　　　　九十一年度台上字第三九七四號
　　上　訴　人　甲○○
　　選任辯護人　蔡靜玟律師
右上訴人因公共危險案件，不服台灣高等法院中華民國八十九年五月四日第二審判決
（八十九年度上訴字第四六四號，起訴案號：台灣桃園地方法院檢察署八十八年度偵
字第一五０七五號），提起上訴，本院判決如左：
    主  文
原判決撤銷，發回台灣高等法院。
    理  由
本件原判決認定上訴人甲○○於民國八十七年六月五日起，其兄王傳族向葛耀曾租得
桃園縣大溪鎮○○街二十六巷二十六弄十二號房屋居住。至八十七年七月十九日十二
時許，上訴人獨自留在該處，竟基於放火燒燬房屋之犯意，在該屋客廳入口左邊（即
客廳西南端），及客廳入口右側之房間內（即該房間北端），各以火點燃樹脂溶劑，
該二處起火點迅即起火燃燒，經桃園縣警察局消防隊圳頂小隊於同日十二時三十分將
火撲滅。惟該房屋部分屋頂、牆壁及屋內物品已遭燒燬等情。因而將第一審判決撤銷
，改判論處上訴人放火燒燬現供人使用之住宅（累犯）罪刑，固非無見。
惟查：(一)按刑法第一百七十三條第一項放火罪所稱之燒燬，係指燃燒毀損之義，亦即
標的物已因燃燒結果喪失其效用而言。原判決認定上訴人以火點燃樹脂溶劑，該住宅
二處起火點起火燃燒，經桃園縣警察局消防隊圳頂小隊將火撲滅，惟該房屋部分屋頂
、牆壁及屋內物品已遭燒燬等情。但僅該房屋「部分屋頂、牆壁」已遭燒燬，是否已
使該住宅完全喪失其效用？上訴人於第一審供稱：該房屋所損部分皆已修復了（見第
一審卷第十八頁背面）。所供如果屬實，如住宅已喪失其效用，是否乃有修復之可能
？此與認定上訴人之行為究為既、未遂攸關。原判決並未調查審酌，並敘明其理由，
難認適法。(二)原判決依卷附之火災調查報告書摘要、火災現場勘查記錄及原因判斷、
火災證物鑑定報告書所載，起火處係不相連貫之起火點，經清理起火處地板，發現房
間北端遺留一只南寶樹脂化學工業股份有限公司溶劑空桶，而起火處燒燬之殘餘物經
鑑定結果，發現含有有機溶劑（甲苯、苯），故研判本案起火原因以人為因素之可能
性較大，為其論處上訴人罪刑之證據之一。但證人王傳族證稱：當日我負責修窗戶，
我弟負責舖地板，地板須以樹脂接合，樹脂是我買的等語（見第一審卷第二十九頁）
。所供如果屬實，尚不能單憑該存在之溶劑空桶，而判斷係專供放火之用。另依據桃
園縣警察局消防隊火災證物鑑定報告書「證物式樣」欄之記載，係採取衣服、書籍及
裝潢木板燒燬之殘餘物為鑑定樣本（見偵查卷第十七頁）。所載如果屬實，並參酌王
傳族之證言，該裝潢木板於當日係以前揭溶劑為接合之用，則其含有甲苯或苯成分，
似為當然。原判決未予查明，遽依據該鑑定報告為論處上訴人之犯罪依據，尚嫌速斷
，自難昭折服。(三)依原判決認定之事實及卷附現場照片所示，本件房屋係上訴人之兄
王傳族所租住。現場內並有王傳族之財物被火燒燬。上訴人既為王傳族之弟，何以無
故放火燒屋？另依上訴人於警訊所供伊曾吸食強力膠。且當時上訴人在場舉止有異，
亦經證人周文清等人供明。究竟上訴人與其兄感情如何？有何恩怨！其放火之原因目
的何在，其當時之精神狀態如何？凡此與上訴人有無放火行為攸關。原判決未一一釐
清，事實尚欠明確，遽予判決，亦有未當。上訴意旨執以指摘原判決不當，非無理由
，應認有發回更審之原因。
據上論結，應依刑事訴訟法第三百九十七條、第四百零一條，判決如主文。
中      華      民      國    九十一    年      七      月     十八     日
                              最高法院刑事第六庭
                                  審判長法官  吳  雄  銘
                                        法官  池  啟  明
                                        法官  石  木  欽
                                        法官  郭  毓  洲
                                        法官  吳  三  龍
      右正本證明與原本無異
                                              書  記  官
中      華      民      國    九十一    年      七      月    二十二    日
